【裁判字號】    90,上易,1357
【裁判日期】    900926
【裁判案由】    竊佔
【裁判全文】
臺灣高等法院臺南分院刑事判決           九十年度上易字第一三五七號     Ｃ
      上  訴  人
      即  被  告  甲○○○
右上訴人因竊佔案件，不服臺灣臺南地方法院九十年度易字第一二四一號中華民國九
十年七月二十日第一審判決（起訴案號：臺灣臺南地方法院檢察署九十年度偵字第一
九一一號），提起上訴，本院判決如左：
      主      文
原判決撤銷。
甲○○○意圖為自己不法之利益，而竊佔他人之不動產，處有期徒刑肆月，如易科罰
金，以參佰元折算壹日，緩刑貳年。
      事      實
一、甲○○○與乙○○比鄰而居，甲○○○竟意圖為自己不法之利益，於民國（下同
    ）八十九年十一月二十七日，在其所有之台南縣仁德鄉○○段六一三—八地號之
    土地上興建車庫，故意將車庫越界占用屬於乙○○所有之坐落台南縣仁德鄉○○
    段第六○九地號如附圖所示六平方公尺之土地上，而予以竊佔，嗣雖經乙○○提
    出異議，甲○○○仍置之不理，並於八十九年十二月間繼續施工完成。
二、案經乙○○訴由臺灣台南地方法院檢察署檢察官偵查起訴。
      理      由
一、訊據上訴人即被告甲○○○對於右揭其所興建之車庫，占用到告訴人乙○○土地
    之事實坦承不諱，核與告訴人指訴之情節相符，並有台南縣歸仁地政事務土地復
    丈成果圖一份可參，惟其矢口否認有竊佔之犯行，辯稱：其知道占用到告訴人乙
    ○○土地後，即將占用部分之車庫拆除，故應不成立竊佔罪等語。按竊佔罪屬於
    即成犯，換言之，竊佔行為完成時，犯罪即已成立，縱被告事後真有拆除車庫而
    返還土地之行為，亦無礙於既已成立之竊佔罪。故被告所辯，應不可採，其犯行
    應予認定。
二、核被告所為，係犯刑法第三百二十條第二項竊佔罪，應依第三百二十條第一項之
    規定科刑。又因行為後法律有變更者，適用裁判時之法律，刑法第二條第一項前
    段定有明文。而九十年一月四日修正，同年月十日經總統公布施行之刑法第四十
    一條規定：「犯最重本刑為五年以下有期徒刑之罪，而受六月以下有期徒刑或拘
    役之宣告，因身體、教育、職業或家庭之關係或因其他正當事由，執行顯有困難
    者，得以一元以上三元以下折算一日，易科罰金。」原審法院認被告罪證明確，
    予以論罪科刑，並予以諭知易科罰金之折算標準，固非無見，惟查，被告所犯為
    最重本刑五年以下有期徒刑之罪，原判決理由欄內，漏未敘述被告犯罪後法律已
    有變更，於主文欄內逕為易科罰金之諭知，顯失所依據，據上論結欄又未引用修
    正後刑法第四十一條，均有未洽。被告上訴意旨指摘原判決量刑過重，雖無理由
    ，但原判決既有可議，自屬無可維持，應由本院將之撤銷改判。
三、爰審酌被告犯罪之動機、目的、所生之損害及犯罪後未能完全坦承犯行等一切情
    狀，予以量處有期徒刑肆月，並諭知易科罰金之折算標準，以資懲儆。末查，被
    告未曾受有期徒刑以上刑之宣告，有臺灣高等法院被告全國前案紀錄表在卷可查
    ，且被告犯罪後，已將因竊佔所占用部分之車庫拆除交還被害人，犯罪後態度良
    好，其經此偵序教訓，應知警惕諒無再犯之虞，本院認所宣告之刑，以暫不執行
    為適當，併諭知緩刑貳年，以勵自新。
據上論結，應依刑事訴訟法第三百六十九條第一項前段、第三百六十四條、第二百九
十九條第一項前段，刑法第二條第一項前段，第三百二十條第一項、第二項，第七十
四條第一款，修正後刑法第四十一條第一項前段，罰金罰鍰提高標準條例第一條前段
、第二條，判決如主文。
本案經檢察官許仲瑩到庭執行職務。
中    華    民    國      九十      年      九      月      二十六      日
                                  臺灣高等法院臺南分院刑事第四庭
                                      審判長法官  陳    義    仲
                                            法官  蔡    崇    義
                                            法官  徐    財    福
右正本證明與原本無異。
不得上訴。
                                      法院書記官  王    全    龍
中    華    民    國      九十      年      九      月     二十八       日
附錄法條：
刑法第三百二十條：意圖為自己或第三人不法之所有，而竊取他人之動產者，為竊盜
                  罪，處五年以下有期徒刑、拘役或五百元以下罰金。
                  意圖為自己或第三人不法之利益，而竊佔他人之不動產者，依前
                  項之規定處斷。


司法院資訊處製作；財團法人民間司法改革基金會備份。
